# 请教陈版

提问人：wangjingquan 时间：2021-02-14 08:05:02
陈版好，请问作为固定资产核算的房地产的初始入账价值，以及作为投资性房地产核算的房地产的初始入账价值，区别在于是否包括交易费用吗？
谢谢您

回答人：chenyiwei
作为固定资产核算的房地产的初始入账价值，以及作为投资性房地产核算的房地产的初始入账价值，均包括交易费用。这一点并不因投资性房地产后续计量可能采用公允价值模式而不同。

提问人：wangjingquan 时间：2021-05-15 16:20:10
您好！准则说处置组划分为持有待售前要先做减值测试，请问此时是否仅考虑公允减去处置费用这一个方面，不应考虑持续使用的价值了？如果是这样，那么准则又说按照账面价值和公允减去处置费用孰低计量，那么这不是重复了吗，还提先做减值测试干什么？谢谢您，请指教！

回答人：chenyiwei
根据《企业会计准则第 42 号——持有待售的非流动资产、处置组和终止经营》第十二条：“企业将非流动资产或处置组首次划分为持有待售类别前，应当按照相关会计准则规定计量非流动资产或处置组中各项资产和负债的账面价值”。第十三条：“企业初始计量或在资产负债表日重新计量持有待售的非流动资产或处置组时，其账面价值高于公允价值减去出售费用后的净额的，应当将账面价值减记至公允价值减去出售费用后的净额，减记的金额确认为资产减值损失，计入当期损益，同时计提持有待售资产减值准备。”。
据此，在划分为持有待售类别之前，应首先对照除CAS 42之外的其他适用准则的规定，对该项资产进行减值测试（如《企业会计准则第 8 号——资产减值》）。此时的减值是按照适用的企业会计准则进行的，例如对于非流动非金融资产，其可收回金额仍然是按照该时点上的“公允价值减去处置费用”和“未来现金流量现值”两者孰高确定的。在根据CAS 42第十二条规定确定转换前账面价值后，再将其与转换时点的公允价值减去出售费用后的净额相比较，将差额按照第十三条规定计入损益。

提问人：wangjingquan 时间：2021-05-18 18:23:24
如果集团在年中卖掉了一家全资子公司，那么在年度利润表上，这个子公司处置前的经营利润依然并到相应报表项目，处置后的利润则以终止经营列报为一个单一的数字吗？谢谢您

回答人：chenyiwei
处置后，该子公司即不再纳入合并报表范围，因此处置日后的利润不会体现在合并利润表中。
根据《企业会计准则第 42 号——持有待售的非流动资产、处置组和终止经营》，被处置的子公司不一定符合认定为终止经营的条件。终止经营应当是从一个重要的业务或地区分部的战略性退出。对于满足终止经营条件的子公司，其终止经营损益包括从年初至处置日该子公司的净利润以及处置日的处置损益。

提问人：jion图图 时间：2021-05-20 17:55:26
企业向政府购买了一座小山头准备用来建厂房，因为土地是座小山需要推平后才能用来建造厂房，请问推平这个山头的平整费用是计入土地使用权，还是将来建造厂房后随厂房一起结转到厂房的固定资产原值啊，谢谢！

回答人：chenyiwei
可参考：《中审众环研究 2020 》之“问题1-1-20（相关支出在土地使用权和房屋建筑物成本之间的归属划分，以及陆续发生时的归集方法）”。

提问人：wangjingquan 时间：2021-05-20 22:05:46
7 月 1 日处置的子公司，其处置前即前半年的经营利润怎么在合并利润表体现？假设这个子公司是一个重要子公司。

回答人：chenyiwei
将该子公司 1 ～ 6 月的利润表正常纳入合并；按照该子公司的 6 月 30 日净资产余额（合并报表口径的账面价值，含商誉）为基础计算合并报表层面的处置损益（详见合并报表准则第五十条）。

提问人：wangjingquan 时间：2021-06-11 16:01:33
某子公司 7 月 1 日起达到持有待售确认条件，且符合终止经营列报条件。假设该子公司在年底尚未卖出。 7 月 1 日该子公司公允为 100 ，年底公允为102 。 7 月 1 日至年底该子公司实现净利润 5 。请问年底财务报告日该如何列报？

回答人：chenyiwei
根据《企业会计准则第 42 号——持有待售的非流动资产、处置组和终止经营》第十三条规定，持有待售资产和处置组的计量是依据账面价值和“公允价值减去出售费用后的净额”两者孰低，并不是单纯依据账面价值，所以你提供的信息不完整，无法确定期末计量金额。

提问人：524327685 时间：2021-07-30 14:33:06
我司一子公司主营宠物检测试剂的研发、生产、销售 ，但检测用的试剂必须使用自产的配套仪器使用 ，仪器为无偿投放给客户 ，所有权未转移，想确认下自产仪器是否确认为固定资产，若为固定资产，仪器的折旧费用计入哪个科目？ 主营业务成本还是期间费用 ？仪器是配合试剂使用 ，两者高度关联，本身无法产生收入 ，盼陈版回复，谢谢 。

回答人：chenyiwei
参考：《中审众环研究 2020 》之“问题4-2-5（医药企业在“买试剂送仪器”销售模式下免费提供给医院的仪器的核算）”。

提问人：zouyin1234 时间：2021-08-04 14:33:04
A公司与B公司非关联方
2020 年度，A公司和B公司签订了《合作协议》，A公司以 50 万元收购B公司原价值 500 万元的生产设备，同时提供生产设备相关的设备手册、技术文档、产品图纸、流程文件制度、软件代码以及专利技术，另外原B公司法人、关键技术人员入职A公司，原B公司客户、供应链等资源一并转入。
问题：
1 、这是否构成了A公司和B公司的业务合并，是否按照非同一控制下企业合并进行账务处理；
2 、如果不构成业务合并，是否只需要逐一辨认资产价值（或通过评估的办法），将 50 万元的价值逐一分摊到各个可识别的资产，形成固定资产价值？

回答人：chenyiwei
A公司收购的B公司资产组应当是构成“业务”的。但问题在于：为何价值 500 万的资产，花 50 万就购入了？真实的合并成本为多少？或者这些资产的真实公允价值是多少？又或者该项收购资产的交易与其他交易构成一揽子交易？建议关注其背景和背后商业逻辑，在此基础上才是讨论如何进行会计处理。

提问人：17763222972 时间：2021-08-16 16:33:00
案例背景：A公司转让其子公司（B公司）部分股权（未丧失控制权），在签订的投资协议中约定，转让价款 2 个亿，但是投资人同时约定了其具有无条件出售这部分股权的权利，且该出售权利为股权转让之日起 2 年到 4 年内的期间内行使，如果投资人出售这部分股权，仍需要支付 2 个亿的利息（投资协议中约定了利率）；
问题 1 ：A公司转让的股权是否应确认投资收益？
问题 2 ：对于投资人约定的出售权利A公司是否需要确认金融负债？
问题 3 ：对于如果投资人出售支付的 2 个亿对应的利息是否在现在需要确认?如果确认怎么进行会计处理？
另外投资协议中约定投资人具有另外一项购股权，即投资人除已经支付了 2 个亿的价款购入了部分股权外，投资人仍约定在一定期间内可以购买不超过 3 个亿的B公司股权，但是其主动权在投资人这边，投资人可以自有选择买或者不买这部分股权；
问题：对于投资人约定的股权认购权A公司是否需要确认权益工具？

回答人：chenyiwei
“投资人同时约定了其具有无条件出售这部分股权的权利，且该出售权利为股权转让之日起 2 年到 4 年内的期间内行使，如果投资人出售这部分股权，仍需要支付 2 个亿的利息”具体是什么含义？A公司有无根据投资人要求的回购义务？

提问人：2009one 时间：2021-08-31 08:05:06
请教陈版，哪里能下载最新会计准则执行的上市公司年报及附注

回答人：chenyiwei
各交易所和股转公司的指定信息披露网站均可下载到，如上交所和深交所官网、巨潮资讯网等。

提问人：- 追追 - 梦梦 - 者者 时间：2021-09-23 08:05:05
C公司是B公司的子公司,B公司是A公司的子公司（C是A的孙公司），现C公司无偿划拨 6 台车辆给A公司。C公司个别报表账务处理是应冲减资本公积还是确认资产处置收益。如冲减资本公积根据的是准则那一条。如确认资产处置收益根据的是准则那一条。

回答人：chenyiwei
因为是权益性交易，故C应将划出资产账面价值冲减资本公积。B公司应按照相同金额分别冲减资本公积和对C公司的长期股权投资成本；A公司将车辆按照其在C的原账面价值入账，同时冲减对B的长期股权投资成本。

提问人：- 追追 - 梦梦 - 者者 时间：2021-10-11 14:33:04
成立子公司A公司业务情况如下
1 、B对A出资60%，C对A出资40%，B公司的要求是他出资多他要成为A公司的“实际控制人”，成立A公司的目的是销售C公司产品及服务，A公司的人员对于销售及技术上会依赖C公司的资源。
2 、C公司的要求是我们要“并表”并在A公司当地拓展业务，A公司章程中约定董事会C公司占 3 票，B公司 2 票；股东会上C公司占51%的表决权，B公司占49%。为了便于当地经营，A公司董事会决议任命B公司的人为总经理及财务负责人，C公司会任命副总经理一名，在技术上A公司公司还是会依赖C公司的资源。
我想问的问题是，如第 2 点的安排，C公司可否并表，并表在IPO审核中是否会被质疑？是否会被推翻？在裁量时会不会以“实质重于形式”的原则判定成不能并表(总经理是对方的人且也是法定代表人）

回答人：chenyiwei
这种情况下，虽然C公司实际控制A公司的可能性更大，但难免会被质疑。
建议：调整B、C在A的股权比例和利润分配比例，使得C享有可变回报的量级和可变动性显著大于B；将B的部分出资转为股东贷款。通过这些架构调整操作，理顺股权比例、股东会和董事会表决权比例、利润分配比例之间的关系。

提问人：- 追追 - 梦梦 - 者者 时间：2021-10-28 08:05:04
B公司是平台公司A公司的全资子公司，发生如下交易。A公司将一块土地注入B公司后将B公司股权对外出售。未注入土地前B公司净资产为A公司投入 30 万元实收资本（无其他资产、负债）。转让B公司的价格为1.34亿元。
其他资料： 2014 年A公司取得土地的历史成本为1.24亿元（存货科目列报）。 2018 年A公司将此土地转变用途，转为投资性房地产公允模式计量。
2019 年经评估机构评估该土地的公允价值为3.29亿元。账务处理如下：
借：投资性房地产-其他综合收益 2.05亿
贷：其他综合收益 2.05亿元
同时：借：其他综合收益 5125 万
贷：递延所得税负债 5125 万
2020 年经评估机构评估该土地的公允价值为3.33亿元，账务处理如下：
借：投资性房地产-公允价值表动 400 万
贷：公允价值变动损益 400 万
同时：借：所得税费用 100 万
贷：递延所得税负债 100 万
A公司注入土地时的账务处理：
借：长期股权投资 1.28亿
贷：其他业务收入 1.28亿
借：其他业务成本 3.33亿
贷：投资性房地产 3.33亿
借：其他综合收益 2.05亿
贷：其他业务成本 2.05亿
借：递延所得税负债 5225 万
贷：其他综合收益 5125 万
贷：所得税费用 100
现请教陈版：①A公司出售土地时按照先售后投的账务处理是否合适是否符合准则。②是否可简化账务处理不确认收入与成本（借：长期股权投资1.28亿 借：其他综合收益 2.05亿 贷：投资性房地产 3.33亿，转回递延分录不变）③是否将长期股权投资改为应收账款更合适。④A公司还有其他子公司在编制合并报表时是否应该抵消收入成本。

回答人：chenyiwei
A的投资对象是子公司，故不建议在将该土地注入子公司的环节确认收入成本。直接按该土地的届时账面价值转为对子公司的投资成本即可。个别报表层面对其他综合收益暂时不动，到处置该子公司股权时转入投资收益。
合并报表层面的处理效果等同于直接处置该项投资性房地产。

提问人：xiaojiang21 时间：2021-10-29 10:33:04
陈老师，有个业务想咨询您一下。我们有个客户按市场价把自己的原材料和固定资产卖给外协加工，外协商加工好了后再按市场价卖给融资租赁公司，融资租赁公司再融资租赁给客户（租赁期 3 年，到期后按 1 元购买，客户也会购买）。这个业务应该不能分别按销售和融资融资租赁处理吧？
不行的话，具体要怎么进行账务处理呢？

回答人：chenyiwei
该类交易中的委托加工部分，应按照证监会《首发业务若干问题解答（ 2020 年 6 月修订）》中的“问题32”和《监管规则适用指引——会计类第 1号》之问题1-15中的思路进行分析考虑。个人理解应作为委托加工处理的可能性较大，而不是购销业务。
对于受托方卖给租赁公司，本企业再租回，则应作为一项售后租回交易进行处理，且该交易中的资产处置不构成销售，属于单纯的融资安排。
即，本案例包含一项委托加工业务和一项以委托加工资产为抵押的融资业务。

提问人：xiaojiang21 时间：2021-11-02 23:32:00
假设公司将账面价值为 90 元的原材料按 100 元的市场价销售给外协商，外协商完成加工后按 120 元的市场价销售给融资租赁公司，租赁公司按应收总租金 150 元分 3 年租给公司，其中 30 元为融资利息。不考虑税费，按如下会计处理可否：
1 、公司销售材料，收到外协商付款时：
借：银行存款 100
贷：长期应付款 100
借：委托加工物资 90
贷：原材料 90
2 、外协商完成加工，向公司交付时（合同约定外协商和融资租赁的销售是向公司交付）：
借：使用权资产 110
长期应付款 100
租赁负债-未确认融资费用 30
贷：租赁负债-应付租赁款 150
委托加工物资 90
3 、还本付息时：
借：财务费用-融资租赁利息 30
租赁负债-应付租赁款 150
贷：银行存款 150
租赁负债-未确认融资费用 30
4 、每月使用权资产折旧时(暂不考虑残值)：
借：主营业务成本 3.06（=110/36）
贷：使用权资产-折旧 3.06

回答人：chenyiwei
建议考虑：这种情况是否构成“售后租回交易中的出售业务不属于销售”的情况，将取得的款项（受托方100+代为支付的加工费 20 ）作为融资处理？
即确认长期应付款 120 ，后续还款期间累计利息 30 ？

提问人：- 追追 - 梦梦 - 者者 时间：2021-11-17 16:06:03
市政工程公司是城投公司的子公司，现发生以下交易，政府将A项目交由城投公司建设，城投公司收取政府8%的代建管理费用，截止 2020 年末城投公司像政府移交A项目确认收入1.08亿元。 发生成本 1 亿元。城投公司接到A项目后发包给子公司市政工程公司，截止 2020 年市政工程确认收入 1亿元，发生成本 9000 万。上述内部交易如何抵消？如抵消 9000 万，剩余 1000 万，在披露时是披露为市政工程收入，还是市政代建收入。如抵消 1亿元，抵消后的结果为收入1.08亿元，成本 9000 万元，就会导致与政府的结算单不符（9000*1.08=9720万）。怎样解释。

回答人：chenyiwei
本案例虽然不是PPP项目，但可以参照财政部会计司发布的《PPP项目合同社会资本方会计处理实施问答》中的以下问题处理：
问：社会资本方执行《企业会计准则解释第 14 号》时，集团合并范围内甲公司（发包方）承接PPP项目，但将实质性建造服务发包给集团合并范围内乙公司（承包方）的，在编制集团合并财务报表时，是否应抵销承包方的建造服务收入及发包方对应的成本？
答：根据《企业会计准则第 33 号——合并财务报表》（财会〔 2014 〕 10 号）的相关规定，合并财务报表是站在企业集团的角度，以纳入合并范围的企业的个别财务报表为基础，根据其他有关资料，抵销集团合并范围内公司相互之间发生的内部交易，考虑了特殊交易事项对合并财务报表的影响后编制的，旨在反映企业集团作为一个整体的财务状况、经营成果和现金流量。因此，集团合并范围内甲公司（发包方）自政府方承接PPP项目，并发包给集团合并范围内的乙公司（承包方），企业集团编制合并报表时应当按照《企业会计准则第 33 号——合并财务报表》有关规定对内部交易进行抵销，以体现企业集团整体对外提供的建造服务收入和成本。如甲公司作为主要责任人的，从企业集团角度看，在会计处理上需要抵销发包方成本和承包方收入等；如甲公司作为代理人的，从企业集团角度看，在会计处理上不存在需要抵销的发包方成本和承包方收入等。
本案例中的合并结果应当是：合并报表层面确认收入1.08亿元，成本为 9000 万元加上城投公司为该项代建业务的管理所发生的直接成本之和。

提问人：zouyin1234 时间：2021-12-16 10:31:33
关于IPO企业重大资产重组的疑惑
《中国证券监督管理委员会公告——证券期货法律适用意见第 3 号》
重组方式遵循市场化原则，包括但不限于以下方式：二、发行人报告期内存在对同一公司控制权人下相同、类似或相关业务进行重组情况的，如同时符合下列条件，视为主营业务没有发生重大变化：（一）被重组方应当自报告期期初起即与发行人受同一公司控制权人控制，如果被重组方是在报告期内新设立的，应当自成立之日即与发行人受同一公司控制权人控制；（二）被重组进入发行人的业务与发行人重组前的业务具有相关性（相同、类似行业或同一产业链的上下游）。重组方式遵循市场化原则，包括但不限于以下方式：（一）发行人收购被重组方股权；（二）发行人收购被重组方的经营性资产；（三）公司控制权人以被重组方股权或经营性资产对发行人进行增资；（四）发行人吸收合并被重组方。三、发行人报告期内存在对同一公司控制权人下相同、类似或相关业务进行重组的，应关注重组对发行人资产总额、营业收入或利润总额的影响情况。 发行人应根据影响情况按照以下要求执行：（二）被重组方重组前一个会计年度末的资产总额或前一个会计年度的营业收入或利润总额达到或超过重组前发行人相应项目50%，但不超过100%的，保荐机构和发行人律师应按照相关法律法规对首次公开发行主体的要求，将被重组方纳入尽职调查范围并发表相关意见。 发行申请文件还应按照《公开发行证券的公司信息披露内容与格式准则第 9 号–首次公开发行股票并上市申请文件》（证监发行字[2006]6号）附录第四章和第八章的要求，提交会计师关于被重组方的有关文件以及与财务会计资料相关的其他文件。（三）被重组方重组前一个会计年度末的资产总额或前一个会计年度的营业收入或利润总额达到或超过重组前发行人相应项目20%的，申报财务报表至少须包含重组完成后的最近一期资产负债表。
如果IPO企业因为企业发展的需要，在申报期最后一期与供应商签订了设备采购合同，采购合同金额已经超过了总资产的20%，甚至超过了总资产的50%，但并非并购、收购供应商的股权、业务，仅仅是采购供应商的库存设备，是否仍需要适用于上述意见要求？如果适用，是否需要加期披露，如果不适用，则在申报文件中对于该事项不应列示在重大资产重组中？

回答人：chenyiwei
一般此类重大投资（完全基于正常经营情况下的合理商业目的达成的公允交易，且不涉及控制权、股权结构和治理结构变动）属于业务层面的，不是资产重组或者资本运作层面的，不适用该规定。但需在附注中充分披露。

提问人：zouyin1234 时间：2021-12-27 20:45:31
谢谢陈版，也就是肯定不涉及可能存在因重组而加期的情况对吧

回答人：chenyiwei
我理解应不涉及，但如果因此导致资产负债状况重大变化的，则也可能被要求延期申报。